【裁判字號】    91,自,761
【裁判日期】    920829
【裁判案由】    詐欺
【裁判全文】
臺灣臺北地方法院刑事裁定                          九十一年度自字第七六一號
    自  訴  人  謝孟綺
    被      告  甲○○  男  三.
右列被告因詐欺案件，經自訴人提起自訴，本院裁定如左：
    主  文
自訴駁回。
    理  由
一、按法院或受命法官於自訴案件第一次審判期日前訊問及調查結果，如認為案件有
    刑事訴訟法第二百五十二條至第二百五十四條之情形者，得以裁定駁回其自訴，
    同法第三百二十六條第三項定有明文。
二、自訴意旨如附件刑事自訴狀所載。
三、按犯罪事實應依證據認定之，無證據不得推定其犯罪事實，刑事訴訟法第一百五
    十四條定有明文。又認定不利於被告之事實，須依積極證據，茍積極證據不足為
    不利於被告事實之認定時，即應為有利於被告之認定，更不必有何有利之證據；
    且刑事訴訟法上所謂認定犯罪事實之積極證據，係指適合於被告犯罪事實之認定
    之積極證據而言，雖不以直接證據為限，間接證據亦包括在內，然而無論直接或
    間接證據，其為訴訟上之證明，須於通常一般之人均不致有所懷疑，而得確信其
    為真實之程度者，始得據為有罪之認定，倘其證明尚未達到此一程度，而有合理
    之懷疑存在時，自不能以推測或擬制之方法，以為有罪裁判之基礎，最高法院著
    有三十年上字第八一六號、二十九年上字第三一０五號、七十六年台上字第四九
    八六號、四十年台上字第八六號等判例可資參照。次按刑法第三百三十九條第一
    項詐欺取財罪之成立，以意圖為自己或第三人不法之所有，以詐術使人將本人或
    第三人之物交付為要件，所謂以詐術使人交付，必須被詐欺人因其詐術而陷於錯
    誤，若其所用方法，不能認為詐術，亦不致使人陷於錯誤，即不構成該罪；而債
    務人於債之關係成立後，其有未依約定本旨履行者，在社會一般交易經驗上常見
    之原因非一，舉凡因不可歸責於己之事由而不能給付，或因合法主張抗辯而拒絕
    給付，甚至在負債之後另行起意遲延給付，皆有可能，非可盡予推定為自始無意
    給付之財產犯罪一端，而刑事被告依法不負自證無罪之責任，若無足可證明其自
    始意圖不法所有之積極證據，縱就所負債務惡意違約不為履行，仍為民事上之問
    題，要難以單純債務不履行之狀態，推測其負債之初已有詐欺之故意。
四、經查，本件自訴人乙○○除提出本票影本二件，證明被告甲○○曾於民國九十年
    二月八日及三月六日，至「宏都舞廳」消費新台幣（下同）二萬一千元、二萬九
    千三百七十元，以簽發本票之方式支付等情之外，並未提出其他任何證據，甚而
    未能明確指出被告於消費之際，有何不法所有之意圖，或任何施用詐術之行為，
    衡諸自訴人為「宏都舞廳」之經理，其是否允許客人以簽發本票之方式付費，本
    有完全之自由決定權限，揆諸前揭說明，本件依積極證據，自不足以證明被告確
    有詐欺取財之行為。參諸被告之前即曾經至「宏都舞廳」簽帳消費，並如數返還
    簽帳款項等情，業據自訴人到庭陳述明確，是自不得僅以被告未能償還上開二筆
    消費簽帳款項，遽認被告係基於詐欺之故意，而為該等消費。本件核屬單純之民
    事糾葛，而與刑法上之詐欺取財犯罪無涉，被告之犯罪嫌疑明顯不足，本件有刑
    事訴訟法第二百五十二條第十款所規定「犯罪嫌疑不足者」之情形，依照首開說
    明，自訴人之自訴應予駁回。
據上論斷，應依刑事訴訟法第三百二十六條第三項，裁定如主文。
中      華      民      國      九十二    年      八     月   二十九    日
                                臺灣臺北地方法院刑事第四庭
                                          法  官    楊代華
右正本證明與原本無異。
如不服本裁定，應於裁定送達後五日內向本院提出抗告狀。
                                          書記官    廖純瑜
中      華      民      國      九十二    年      八     月   二十九    日


司法院資訊處製作；財團法人民間司法改革基金會備份。
